【裁判字號】    90,台上,1255
【裁判日期】    900308
【裁判案由】    妨害自由
【裁判全文】
最高法院刑事判決                                九十年度台上字第一二五五號
    上  訴  人  甲○○
                乙○○
右上訴人等因妨害自由案件，不服台灣高等法院台中分院中華民國八十七年十二月十
六日第二審判決（八十六年度上訴字第七一一號，起訴案號：台灣台中地方法院檢察
署八十四年度偵字第九五三二號），提起上訴，本院判決如左：
    主  文
上訴駁回。
    理  由
按刑事訴訟法第三百七十七條規定，上訴於第三審法院，非以判決違背法令為理由，
不得為之。是提起第三審上訴，應以原判決違背法令為理由，係屬法定要件。如果上
訴理由狀並未依據卷內訴訟資料，具體指摘原判決不適用何種法則或如何適用不當，
或所指摘原判決違法情事，顯與法律規定得為第三審上訴理由之違法情形，不相適合
時，均應認其上訴為違背法律上之程式，予以駁回。本件原判決認定上訴人甲○○、
乙○○夫婦與不詳姓名成年男子，為達到討債之目的，由該不詳姓名男子四人共同毆
打告訴人李月真成傷，又強押告訴人上自用小客車載往台中市大坑地區，將告訴人推
入己挖好之坑洞內，恐嚇除非拿錢來還，否則要將之活埋等語，致使告訴人心生畏懼
。又載往霧峰鄉明台高商附近之空屋內，再度毆打告訴人成傷，並由該不詳姓名男子
輪流看守，以此方法妨害告訴人自由，嗣告訴人乘彼等疲累熟睡而逃離等情，係以上
開事實，業據告訴人於偵查、第一審及原審中到庭指訴歷歷，先後指訴之情節均相符
核與證人鄧肇堂於偵查、第一審審理及原審調查時，供證情節大致相符。告訴人所受
傷害，亦有其提出之傷勢診斷證明書一份、照片四紙附卷可稽，依該傷勢觀之，顯非
告訴人故意自戕用以誣陷上訴人二人，其被毆打應屬真實。又該不詳姓名討債人與告
訴人均不相識，顯係告訴人之債權人委託代為討債，雖告訴人於萬太法律事務所時，
尚有其他之債權人。然告訴人於被逼討債務時，討債人必然對其受委託索之債務清楚
告之告訴人，否則如何逼告訴人還何債務，數額多少？又告訴人何不指控其他債權人
，而指控上訴人二人？再參酌證人鄧肇堂於偵查及第一審審理中均證稱：上訴人二人
有稱已委託人處理債務第語，因認該討債人為上訴人二人所委託向告訴人討債。並說
明證人廖進成、林惠玲、李天民、高春綢等人於第一審均到庭證稱伊等在萬太法律事
務未看到李月真被打等語，為不可採取之理由。並以上訴人二人所辯未僱請他人向告
訴人逼債，接獲通知前往萬太法律事務所與告訴人協商還債事宜，於當日晚間十一時
許離開，並未請不詳姓名男子繼續將告訴人押至山上恐嚇逼債等語，為不可採取，於
理由內詳予指駁說明。因而撤銷第一審判決，依牽連關係，從一重依刑法第三百零二
條第一項之規定，論處上訴人二人共同以非法方法剝奪人之行動自由罪刑，已詳述其
所憑之證據及其認定之理由。所為論斷與卷內證據資料相符，並無何違法情形存在。
上訴人等上訴意旨略以：上訴人等貸給告訴人四千餘萬元，除由其友代償二百六十萬
元外，餘均未清償。雖告訴人曾要將其向他人所購之一棟五層樓房轉售予上訴人等，
但該房地尚屬第三人名義，且經債權銀行查封並進行拍賣而在強制管理中，可見告訴
人居心不良。第一審判決採告訴人片面指訴，記載上訴人等與不詳姓名在台中地方法
院強押告訴人至萬太法律事務所云云，顯屬違背證據法則。上訴人等係經劉陳秀鳳通
知始前往萬太法律事務所，絕非如第一審判決依告訴人無據之詞，認該不詳姓名男子
係受事主乙○○僱用前來。原判決僅依告訴人憑空捏造之事實，誣指上訴人等犯罪。
依證人廖進成、林惠玲、高春綢、李天成等人之證詞，可知並無所謂不詳姓名男子將
告訴人押進該事務所密室內毆打告訴人，原判決僅憑告訴人之指訴，即認上訴人等指
使該不詳姓名男子妨害上訴人自由，自屬違法等語。並未依據卷內資料具體指摘，徒
憑己見，仍執陳詞，就原判決明白論斷之事項及認事採證職權之行使，任意指摘，泛
言原判決違法，且為單純事實之爭執，自非適法之第三審上訴理由。其等上訴違背法
律上之程式，均應予駁回。
據上論結，應依刑事訴訟法第三百九十五條前段，判決如主文。
中      華      民      國     九十     年      三      月      八      日
                              最高法院刑事第七庭
                                  審判長法官  吳  雄  銘
                                        法官  池  啟  明
                                        法官  石  木  欽
                                        法官  郭  毓  洲
                                        法官  吳  三  龍
      右正本證明與原本無異
                                              書  記  官
中      華      民      國     九十     年      三      月     十二     日


司法院資訊處製作；財團法人民間司法改革基金會備份。
